---
title: "Junco Vulcani - El Junco de los páramos"
output: html_document
---

```{r setup, include=FALSE, message=FALSE}
library(sf)
library(dplyr)
library(leaflet)
library(plotly)
library(DT)

```

```{r data, echo=TRUE, message=FALSE, quiet= TRUE}
junco_vulcani <-
  st_read(
    "https://raw.githubusercontent.com/gf0604-procesamientodatosgeograficos/2021i-datos/main/gbif/junco_vulcani-cr-registros.csv",
    options = c(
      "X_POSSIBLE_NAMES=decimalLongitude",
      "Y_POSSIBLE_NAMES=decimalLatitude"
    ),
    quiet = TRUE
  )
# Asignación de CRS
st_crs(junco_vulcani) = 4326

# Capa Geoespacila de cantones
cantones <-
  st_read(
    "https://raw.githubusercontent.com/gf0604-procesamientodatosgeograficos/2021i-datos/main/ign/delimitacion-territorial-administrativa/cr_cantones_simp_wgs84.geojson",
    quiet = TRUE
  )
``` 

```{r cruce-data, message=FALSE,echo=TRUE}
# Cruce espacial con la tabla de cantones, para obtener el nombre del cantón
junco_vulcani <-
  junco_vulcani %>%
  st_join(cantones["canton"])
```


# Introducción
El junco de los páramos (*junco culcani*) habita en zonas abiertas en enleavciones altas, usualmente por encima de los 3000 metros. Suele posarse sobre el suelo o en pequeños arbustos, generalemnete en parejas o en grupos pequeños. Su rango es muy limitado: solo en Costa Rica o en el extremo oeste de Panamá (eBird, [Junco culcani](https://ebird.org/species/voljun1))

# Tabla de registros de presencia  
```{r tabla-registros}
# Tabla de registros de presencia
junco_vulcani %>%
  st_drop_geometry() %>%
  select(stateProvince, canton, locality, eventDate) %>%
  datatable(
    colnames = c("Provincia", "Cantón", "Localidad", "Fecha"),
    options = list(searchHighlight = TRUE)
  )
```

# Gráfico de estacionalidad
```{r gráfico-estacionalidad}
# Gráfico de estacionalidad
junco_vulcani %>%
  st_drop_geometry() %>%
  group_by(mes = format(as.Date(eventDate, "%Y-%m-%d"), "%m")) %>%
  summarize(suma_registros = n()) %>%
  filter(!is.na(mes))  %>%
  plot_ly(
    x = ~ mes,
    y = ~ suma_registros,
    fill = "tozeroy",
    type = "scatter",
    marker = list(size = 10,
                  color = "orange"),
    fillcolor = "grey"
  ) %>%
  layout(
    title = "Estacionalidad",
    xaxis = list(title = "Mes"),
    yaxis = list(title = "Cantidad de registros")
  )
```

# Gráfico de historial
```{r gráfico-historial, warning=FALSE}
junco_vulcani %>%
  st_drop_geometry() %>%
  group_by(anio = format(as.Date(eventDate, "%Y-%m-%d"), "%Y")) %>%
  summarize(suma_registros = n()) %>%
  filter(!is.na(anio))  %>%
  filter(anio >= 2011) %>%
  plot_ly(
    x = ~ anio,
    y = ~ suma_registros,
    type = "bar",
    color = "orange"
  ) %>%
  layout(
    title = "Historial",
    xaxis = list(title = "Años"),
    yaxis = list(title = "Cantidad de registros")
  )
```

# Mapa de distribución